臺灣臺中地方法院簡易民事判決
　　　　　 110年度沙簡字第745號
原      告  吳美菊  
訴訟代理人  簡琰宸  
被      告  洪伊妘  
法定代理人  洪名陽  
            劉芃欣  
共同訴訟代理人
            林駿騰  
上列原告因被告過失傷害等案件（本院110年度交易字第542號）
，提起刑事附帶民事訴訟請求損害賠償（本院110年度交附民字
第193號），經本院刑事庭裁定移送前來，本院於民國111年5月2
4日言詞辯論終結，判決如下：
    主      文
被告應給付原告新臺幣178,704元，及自民國110年4月21日起至
清償日止，依照年息5％計算之利息。
原告其餘之訴駁回。
訴訟費用由被告負擔1/10，餘由原告負擔。
本判決得假執行。但被告如以新臺幣178,708元為原告預供擔保
後，得免為假執行。
原告其餘假執行之聲請駁回。
    事實及理由
一、原告主張：被告於民國109年5月31日晚間10時55分許，騎乘
    車牌號碼000-0000號普通重型機車沿臺中市沙鹿區向上路由
    西往東方向行駛，行經該路段與自立路交岔路口前時，本應
    注意車輛行駛至交岔路口，其行進、轉彎，應遵守燈光號誌
    或交通指揮人員之指揮，且圓形紅燈號誌表示禁止通行，而
    依當時天氣晴、夜間有照明、柏油路面乾燥、無缺陷、亦無
    障礙物、視距良好情形，並無不能注意之情事，竟疏於注意
    該路段行向為紅燈，即貿然闖越紅燈往前行駛，適原告騎乘
    車牌號碼000-000號普通重型機車（下稱系爭機車），沿自
    立路由北往南方向行駛至該交岔路口，被告見狀煞避不及，
    其所騎乘機車之前車頭與原告所騎乘系爭機車之右側車身發
    生碰撞，雙方均人車倒地，原告並因而受有右側肺挫傷、右
    側橈骨閉鎖性骨折、右側第4567肋骨閉鎖性骨折、右側肘關
    節脫臼、右側髖部挫傷、右側膝部挫傷、連枷胸(多條肋骨
    塌陷性骨折)閉鎖性骨折、右橫膈膜撕裂傷、右側肩膀挫傷
    、右側後胸壁挫傷、右側手肘挫傷、右側腕部挫傷、單側肺
    挫傷、創傷性皮下氣腫、右側橈骨下端環面閉鎖性骨折、未
    明示側性肋骨閉鎖性骨折、右側橈骨脫臼、外傷性右側尺神
    經受損之傷害。被告過失傷害原告之行為，案經鈞院110年
    度交易字第542號判處有期徒刑6月。原告因被告過失傷害之
    行為，受有如下之損害：（一）醫療費用新臺幣（下同）28
    4,320元。（二）看護費用242,400元：以每日2,400元計算1
    01日的看護費。（三）手肘支架7,500元。（四）交通費用9
    ,700元。（五）工作損失156,000元：原告有6.5個月無法工
    作，若以每月薪資24,000元計算，共損失156,000元薪資。
    （六）勞動力減損413,160元。（七）店面租金所失利益132
    ,000元：以每月租金22,000元計算，6個月租金共132,000元
    。（八）財物損失50,110元：包括機車修理費30,700元及手
    機19,410元。（九）精神慰撫金20萬元。以上損害總計1,29
    5,190元。被告對原告之損害應負損害賠償責任。為此，爰
    依侵權行為之法律關係提起本件訴訟請求被告給付。並請求
    法院判決：（一）被告應給付原告1,295,190元，及自起訴
    狀繕本送達次日起至清償日止，依照週年利率5％計算之利息
    。（二）請准供擔保宣告假執行。（三）訴訟費用由被告負
    擔。　　
二、被告抗辯：看護費用、交通費、店面租金部分原告沒有提出
    相關單據。工作損失部分，診斷證明書僅記載專人照顧3 個
    月，但原告請求6.5個月，與診斷證明書不符。勞動能力減
    損的部分，被告爭執，認為不合理，原告並無提供證據。機
    車修理費的部分，原告請求高於機車市價；手機財損的部分
    ，原告亦無提供當時的照片，機車修理、財損部分，請予以
    折舊計算，精神慰撫金請鈞院認定。並聲明：請求駁回原告
    之訴，訴訟費用由原告負擔。
三、得心證之理由：
（一）按刑事訴訟判決所認定之事實，固非當然有拘束民事訴訟
      判決之效力，但民事法院調查刑事訴訟原有之證據，而斟
      酌其結果以判斷事實之真偽，並於判決內記明其得心證之
      理由，即非法所不許（最高法院49年台上字第929號判決
      意旨參照），是本院審理本件民事訴訟事件時，自得調查
      刑事訴訟卷內原有之證據，斟酌其結果以判斷事實之真偽
      ，合先敘明。查本件車禍係因被告於109年5月31日晚間10
      時55分許，騎乘車牌號碼000-0000號普通重型機車沿臺中
      市沙鹿區向上路由西往東方向行駛，行經該路段與自立路
      交岔路口前時，本應注意車輛行駛至交岔路口，其行進、
      轉彎，應遵守燈光號誌或交通指揮人員之指揮，且圓形紅
      燈號誌表示禁止通行，而依當時天氣晴、夜間有照明、柏
      油路面乾燥、無缺陷、亦無障礙物、視距良好情形，並無
      不能注意之情事，竟疏於注意該路段行向為紅燈，即貿然
      闖越紅燈往前行駛，適原告騎乘車牌號碼000-000號普通
      重型機車，沿自立路由北往南方向行駛至該交岔路口，被
      告見狀煞避不及，其所騎乘機車之前車頭與原告所騎乘機
      車之右側車身發生碰撞，雙方均人車倒地，原告並因而受
      有右側肺挫傷、右側橈骨閉鎖性骨折、右側第4567肋骨閉
      鎖性骨折、右側肘關節脫臼、右側髖部挫傷、右側膝部挫
      傷、連枷胸(多條肋骨塌陷性骨折)閉鎖性骨折、右橫膈膜
      撕裂傷、右側肩膀挫傷、右側後胸壁挫傷、右側手肘挫傷
      、右側腕部挫傷、單側肺挫傷、創傷性皮下氣腫、右側橈
      骨下端環面閉鎖性骨折、未明示側性肋骨閉鎖性骨折、右
      側橈骨脫臼、外傷性右側尺神經受損等傷害。被告並經本
      院刑事法庭認定犯過失傷害罪，而判處有期徒刑6月，如
      易科罰金，以1,000元折算1日，嗣被告不服提起上訴，再
      經臺灣高等法院臺中分院以110年度交上易字第839號刑事
      判決駁回上訴，並宣告緩刑2年，應向原告支付50萬元確
      定等情，有本院110年度交易字第542號、臺灣高等法院臺
      中分院以110年度交上易字第839號刑事判決在卷可稽，並
      經本院調取該刑事案卷核閱無訛，堪以認定。
（二）按因故意或過失，不法侵害他人之權利者，負損害賠償責
      任；汽車、機車或其他非依軌道行駛之動力車輛，在使用
      中加損害於他人者，駕駛人應賠償因此所生之損害。但於
      防止損害之發生，已盡相當之注意者，不在此限；不法侵
      害他人之身體或健康者，對於被害人因此喪失或減少勞動
      能力或增加生活上之需要時，應負損害賠償責任；不法侵
      害他人之身體、健康、名譽、自由、信用、隱私、貞操，
      或不法侵害其他人格法益而情節重大者，被害人雖非財產
      上之損害，亦得請求賠償相當之金額；民法第184條第1項
      前段、第191條之2前段、第193條第1項、第195條第1項前
      段分別定有明文。查被告因過失肇致發生本件車禍並致原
      告受有前開傷害等情，有如前述。則被告就本件車禍之發
      生為有過失，該過失行為與原告所受前開傷害間，具有相
      當因果關係，自係過失不法侵害原告之身體權利，堪以認
      定。依前開規定，原告請求被告賠償其因前開傷害所受損
      害，自屬有據。茲就原告請求被告賠償之各項損害，有無
      理由，審酌如下：　　　　
   1、醫療費用部分：原告提出光田醫療社團法人光田綜合醫院
      收據12張，共286,874元（計算式：26744+257230+50+240
      +360+240+750+360+200+50+100+550＝286874）、臺中榮民
      總醫院收據1張計540元、賴中醫診所明細表及收據計8,60
      0元。上述醫療單據合計共296,014元（計算式：286874+5
      40+8600＝296014），原告僅請求其中284,320元，應予准
      許。
 　2、看護費用部分：依原告所提出之光田醫療社團法人光田綜
      合醫院診斷證明書記載，原告因本件車禍住院一般病房11
      天、加護病房5天，出院後並需專人看護3個月，上述期間
      為106天（計算式：11+5+30X3＝106），原告均需專人看護
      ，其請求看護費用，應有理由。另原告提出之臺中榮民總
      醫院診斷證明書則無關於原告應專人看護之記載。再者，
      目前中部地區全日看護費用約為2,000元至2,400元，為本
      院職權所知，以原告所受前開傷害部位，看護照料之困難
      度顯然非易，本院認原告請求看護費用以每日2,400元計
      算，應屬適當。因此，原告得請求之看護費用為254,400
      元（計算式：106X2400＝254400）。而原告僅請求其中242
      ,400元，應認為有理由。
   3、手肘支架7,500元部分：已據原告提出統一發票為證，應
      有理由。
 　4、交通費用部分：原告除提出停車費用之統一發票3張合計9
      0元（計算式：40+20+30＝90）外，並未提出其他交通費用
      之支出證明，本院認為依原告所提事證，僅得認定原告確
      有支出上述交通費用，其他部分則無證據證明。
 　5、依原告所提出之光田醫療社團法人光田綜合醫院診斷證明
      書記載原告出院後應休養半年。另原告提出之臺中榮民總
      醫院診斷證明書則無關於原告應休養之記載。原告因本件
      車禍住院一般病房11天、加護病房5天，出院後並需休養
      半年，上述期間為196天（計算式：11+5+60X3＝196），原
      告請求無法工作之損失，應有理由。本院審酌原告為49年
      6月生，於本件車禍發生之109年5月31日時為59歲，尚有
      工作能力。原告雖主張每月收入24,000元，但並未提出證
      據，本院參酌行政院核定109年度基本工資每月為23,800
      元，並審酌原告在事發時之身體健康狀態、社會經驗等方
      面，認原告在通常情形下，每月可獲取之薪資收入為行政
      院核定之109年度基本工資23,800元，亦稱合理，自應以
      基本工資每月23,800元作為原告通常情形下取得之工作收
      入之標準。從而，原告因本件受傷導致無法工作之期間為
      196天，依上述原告以每月23,800元薪資收入計算結果，
      原告上開不能工作期間之損失，即為155,493元（計算式
      ：23,800×196/30＝155493，元以下四捨五入），為有理由
      ，應予准許。
   6、勞動力減損部分：原告雖主張受有勞動力減損之損害，但
      並未提出其勞動力減損之證據，本院即無從認定原告確有
      勞動力減損之情形，原告此部分之請求，本院認為無證據
      認定之。
　7、店面租金所失利益部分：本件無論是否發生車禍，原告均
     必須依照租賃契約給付店面租金，因此，原告給付租金之
     義務與被告過失傷害間，並無因果關係，原告請求被告給
     付該部分之租金，應無理由。
  8、原告就機車修護部分，提出機車修護收據及估價單為證，
     依行政院所頒固定資產耐用年數表及固定資產折舊率之規
     定，【機械腳踏車】之耐用年數為3年，依定率遞減法每年
     折舊1000分之536，另依營利事業所得稅查核準則第95條第
     6項規定「固定資產提列折舊採用定率遞減法者，以1年為
     計算單位，其使用期間未滿1年者，按實際使用之月數相當
     於全年之比例計算之，不滿1月者，以1月計」，且依固定
     資產耐用年數表及固定資產折舊率之規定，機器腳踏車耐
     用年數為3年，且最後1年之折舊額加歷年折舊累計額，其
     總和不得超過該資產成本原額10分之9，殘值並應以10分之
     1為合度，亦即應扣除10分之9之零件折舊。而系爭機車為
     訴外人吳福城所有，但訴外人吳福城已將機車之損害賠償
     債權請求權讓與給原告，此有車輛損害賠償債權請求權讓
     與同意書在卷可稽。系爭車輛自出廠日97年（即西元2008
     年）1月，迄本件車禍發生時即109年5月31日，已使用超過
     3年耐用期限，依上開說明，扣除折舊之累計金額應不得超
     過該資產成本原額10分之9。依此計算，系爭車輛更換新零
     件費用為30,700元，則扣除折舊後之零件費用為3,070元（
     計算式：3070010％＝3070）。另原告雖請求被告賠償手機
     損失19,410元，但原告僅提出109年6月27日之電子發票明
     細1紙，然此日期在車禍發生時即109年5月31日之後，顯然
     並非被告因本件車禍所造成之損失，而是原告自行購買新
     品之費用，原告此部分之請求，應無理由。
  9、精神慰撫金部分：按慰藉金之賠償須以人格權遭遇侵害，
     使精神上受有痛苦為必要，其核給之標準固與財產上損害
     之計算不同，然非不可斟酌雙方之身份資力、加害程度及
     其他各種情形核定相當之數額（最高法院51年度台上字第2
     23號民事裁判意旨參照）。查原告因本件交通事故而受有
     上開傷害，業如前認定，顯見原告之身體及精神，確實因
     前開被告之過失傷害行為而受有相當痛苦，爰審酌原告受
     傷程度，並參酌雙方稅務電子閘門財產所得調件明細表，
     斟酌兩造之身分、地位、經濟能力，及原告因此所受精神
     上痛苦之程度等一切情狀，認原告請求被告賠償精神慰撫
     金200,000元，尚屬適當，應予准許。
 10、綜上以析，原告因本件車禍受有損失之金額合計為892,873
     元（計算式：284320+242400+7500+90+155493+3070+20000
     0＝892873）。
（三）按保險人依本法規定所為之保險給付，視為被保險人損害
      賠償金額之一部分，被保險人受賠償請求時，得扣除之，
      此觀強制汽車責任保險法第32條規定即明。原告已領取強
      制責任險214,169元，已據原告陳述明確，並為被告所不
      爭執，依上開規定，原告得請求之賠償金額應扣除上開已
      獲理賠之金額。扣除後，原告得請求金額為678,704元（
      計算式：000000－000000＝678704）。再原告已領取被告提
      存之50萬元，此為原告所不爭執，再扣除該部分給付後，
      原告得請求之金額為178,704元（計算式：000000-000000
      ＝178704）。
（四）按給付無確定期限者，債務人於債權人得請求給付時，經
      其催告而未為給付，自受催告時起，負遲延責任。其經債
      權人起訴而送達訴狀，或依督促程式送達支付命令，或為
      其他相類之行為者，與催告有同一之效力，民法第229條
      第2項定有明文。又遲延之債務，以支付金錢為標的者，
      債權人得請求依法定利率計算之遲延利息。但約定利率較
      高者，仍從其約定利率；應付利息之債務，其利率未經約
      定，亦無法律可據者，週年利率為5%，民法第233條第1項
      及第203條亦有明文。本件原告對被告之前揭損害賠償債
      權，既經原告起訴而送達訴狀，被告迄未給付，當應負遲
      延責任。是原告請求被告給付附帶民事起訴狀繕本送達被
      告次日即自110年4月21日起至清償日止，依照年息5％計算
      之法定遲延利息，核屬有據，應予准許。
四、綜上所述，原告依侵權行為之法律關係，請求被告給付原告
    178,704元，及自110年4月21日起至清償日止，依照年息5％
    計算之利息，為有理由，應予准許，逾此部分請求則無理由
    ，應予駁回。
五、原告勝訴部分，依民事訴訟法第389條第1項第3款規定，應
    由法院主動宣告原告於本判決確定前，即可依本判決命給付
    內容對被告財產聲請強制執行，並且依據同法第392條第2項
    規定，由法院主動宣告被告如果預先提供擔保之後，就可免
    為假執行。至於原告請求不被允許部分的假執行聲請沒有理
    由，應予駁回。
六、訴訟費用負擔之依據：民事訴訟法第79條。
中　　華　　民　　國　　111 　年　　6 　　月　　7 　　日
                        臺灣臺中地方法院沙鹿簡易庭
                            法  官  劉國賓
以上為正本，係照原本作成。
如不服本判決，應於判決送達後20日內向本院提出上訴狀並表明
上訴理由（須附繕本）；如委任律師提起上訴者，應一併繳納上
訴審裁判費。
中　　華　　民　　國　　111 　年　　6 　　月　　7 　　日
                            書記官  許宏谷